臺灣臺南地方法院民事裁定
111年度消債更字第297號
債  務  人  劉文華    

上列當事人依消費者債務清理條例，聲請更生事件，本院裁定如
下：   
    主  文
聲請人甲○○自民國一百一十一年十二月七日下午四時起開始更生
程序，並命司法事務官進行本件更生程序。
    理  由
一、聲請意旨略以：聲請人即債務人甲○○前向金融機構辦理信用
    借貸、信用卡契約等，致積欠無擔保債務計新臺幣（下同）
    3,962,275元，因無法清償債務，乃於民國111年6月間向本
    院聲請前置調解，因無法負擔債權人所提還款方案而於111
    年8月1日調解不成立，因聲請人有不能清償債務或有不能清
    償之虞，復未經法院裁定開始清算程序或宣告破產，爰依法
    聲請准予裁定更生等語。
二、按「債務人不能清償債務或有不能清償之虞者，得依本條例
    所定更生或清算程序，清理其債務。」消費者債務清理條例
    （下稱消債條例）第3條定有明文。衡以消費者與金融機構
    間債之關係之發生，係依契約自由原則及相互間之信賴為基
    礎，此為社會經濟活動得以維繫及發展之重要支柱，債務人
    經濟窘迫，固不應任其自生自滅，債權人一方之利益，仍不
    能因之摒棄不顧。是債務人於協商程序中，自應本於個人實
    際財產及收支狀況，依最大誠信原則，商討解決方案。如終
    究不能成立協商，於聲請更生或清算時，法院審酌上開條文
    所謂「不能清償或有不能清償之虞」，自宜綜衡債務人全部
    收支、信用及財產狀況，評估是否因負擔債務，而不能維持
    最基本之生活條件；所陳報之各項花費，是否確屬必要性之
    支出；如曾有協商方案，其條件是否已無法兼顧個人生活之
    基本需求等情，為其判斷之準據。
三、經查：
  ㈠聲請人前向金融機構辦理信用貸款、信用卡契約等，致現積
    欠無擔保債務至少3,962,275元，前即因無法清償債務，而
    於111年6月間向本院聲請前置調解，因無法負擔債權人所提
    還款方案而於111年8月1日調解不成立等情，有111年8月22
    日更生聲請狀所附債權人清冊、調解不成立證明書、財團法
    人金融聯合徵信中心前置協商專用債權人清冊、信用報告等
    件在卷可稽（見本院卷第19-21、63-110、113頁），堪信為
    真實。
  ㈡聲請人現任職於○○○○○○○○○○，依其111年6月至8月薪資單所示
    ，每月平均薪資約34,662元，名下有2001年及2011年出廠之
    汽車2輛，109、110年度申報所得為397,300元、386,448元
    等情，有111年8月22日更生聲請狀所附財產及收入狀況說明
    書、綜合所得稅各類所得資料清單暨國稅局財產歸屬資料清
    單、勞工保險被保險人投保資料表、中低收入戶證明書、11
    1年9月8日陳報狀所附薪資單、薪資轉帳證明、本院稅務電
    子閘門財產所得調件明細表、臺南市政府社會局111年11月3
    0日函可稽可稽（見本院卷第17-18、29-33、59-61、111、1
    39-142、163-177、211頁）。另查無聲請人有其他收入來源
    ，佐以聲請人提出薪資單、薪資轉帳證明為證，則以聲請人
    主張之收入來源，應非虛罔，是以聲請人所提111年6月至8
    月薪資袋之平均收入34,662元作為核算其現在償債能力之基
    礎，應能反映真實收入狀況。
  ㈢至支出部分，聲請人主張扶養父親及3名未成年子女，每月各
    支出扶養費5,000元。按直系血親、夫妻相互間，互負扶養
    之義務，民法第1114條第1款、第1116條之1定有明文。查聲
    請人父親每月領有老人年金7,636元，名下僅價值2,000元之
    投資一筆，109、110年度申報所得均為50元；聲請人與配偶
    育有3名分別於93年、95年、97年出生之子女，3名未成年子
    女名下均未有申報所得及財產等情，有111年8月22日更生聲
    請狀所附戶籍謄本、綜合所得稅各類所得資料清單暨國稅局
    財產歸屬資料清單、本院稅務電子閘門財產所得調件明細表
    、111年9月8日陳報狀所附繼承系統表、臺南市政府社會局1
    11年11月3日函等件附卷可證(見本院卷第25-27、35-57、15
    5-158、193、211頁)。扶養費用部分，依消債條例第64條之
    2第1、2項，並參照民法第1118、1119條規定，其負扶養義
    務之程度，亦應考量其目前身負債務之窘境，所負擔之扶養
    義務能力，自非比一般，在無其他更為詳實之資料可供佐證
    之情形下，故本院認定以臺南市111年度之每人每月最低生
    活費為14,230元之1.2倍為17,076元為標準，與2名扶養義務
    人分擔父親扶養費後，每月應支出之扶養費應以3,147元【
    計算式：(17,076-7,636)÷3＝3,147】為度，聲請人就此主張
    每月父親扶養費5,000元，高於上開核算數額，應以上開核
    算金額列計；另與配偶分擔3名子女扶養費後，聲請人每月
    應支出之子女扶養費亦應以25,614元為度【計算式：(17,07
    6×3)÷2＝25,614】，聲請人就此主張支出15,000元，低於上
    開核算數額，應為可採。至聲請人個人日常生活必要費用部
    分，審酌聲請人負債之現況，基於社會經濟活動之互賴及誠
    信，該日常生活所需費用，自應節制開支，不得有超越一般
    人最低生活標準之享受，否則反失衡平，本院依消債條例第
    64條之2第1項，參酌衛福部社會司所公告歷年最低生活費標
    準，臺南市111年度之每人每月最低生活費為14,230元之1.2
    倍為17,076元，則聲請人每月最低生活費除有特殊情形並有
    證據證明者外，自宜以此為度，始得認係必要支出。聲請人
    主張每月個人必要生活費15,000元，低於上開標準，亦認可
    採。
  ㈣綜上所述，以聲請人現每月之收入34,662元為其償債能力基
    準，扣除其每月扶養費18,147元及每月個人必要生活費15,0
    00元後幾無所餘，顯無法清償聲請人目前負債總額3,962,27
    5元，堪認聲請人確有不能清償債務或有不能清償之虞之情
    事。從而，聲請人主張已不能清償債務，聲請本院准予更生
    ，依所舉事證及本院調查結果，即無不合。
四、末按「法院開始更生程序之裁定，應載明其年、月、日、時
    ，並即時發生效力。」、「法院裁定開始更生或清算程序後
    ，得命司法事務官進行更生或清算程序，必要時得選任律師
    、會計師或其他適當之自然人或法人一人為監督人或管理人
    。」消費者債務清理條例第45條第1項、第16條第1項分別定
    有明文。本件聲請人其目前收入及財產狀況，不能履行債務
    ，依聲請人其目前收入及財產狀況，未償之債務亦屬不能清
    償，有如上述。此外，復查無聲請人有消費者債務清理條例
    第46條各款所定駁回更生聲請等事由，從而，聲請人聲請更
    生，洵屬有據，應予准許，爰命司法事務官進行本件更生程
    序。
五、依消費者債務清理條例第11條第1項、第45條第1項、第16條
    第1項，裁定如主文。
中　　華　　民　　國　　111 　年　　12　　月　　7 　　日
                    民事第四庭    法  官　李姝蒓
以上正本證明與原本無異。
本裁定不得抗告。
本裁定已於111年12月7日下午4時公告。
中　　華　　民　　國　　111 　年　　12　　月　　7 　　日
                                  書記官　張鈞雅